【裁判字號】    95,交抗,645
【裁判日期】    950817
【裁判案由】    違反道路交通管理處罰條例
【裁判全文】
臺灣高等法院交通事件裁定             95年度交抗字第645號
抗  告  人
即受處分人  甲○○
上列受處分人因違反道路交通管理處罰條例案件，不服臺灣板橋
地方法院，中華民國95年7月24日所為裁定（95年度交聲字第124
9號），提起抗告，本院裁定如下：
    主  文
抗告駁回。
    理  由
一、按受處分人，不服第8條主管機關所為之處罰，得於接到裁
    決書之翌日起20日內，向管轄地方法院聲明異議，道路交通
    管理處罰條例第87條第1項定有明文。又依道路交通管理處
    罰條例第87條規定向管轄法院聲明異議之期間，自裁決送達
    之翌日起算，並得依法扣除在途期間；而交通法庭認聲明異
    議不合法律上之程式，且無從補正者，應以裁定駁回之，道
    路交通案件處理辦法第12條、第18條前段分別定有明文。
二、原裁定意旨略以：抗告人即受處分人甲○○因騎乘車牌號碼
    OXR-490號重型機車，不依規定駛入來車道，經警舉發其涉
    有違反道路交通管理處罰條例第45條第3 款之違規（裁決書
    贅載第1 項），而經原處分機關於民國94年11月2 日以板監
    裁字第裁41-C00000000號裁處異議人罰鍰新台幣1,800元，
    並依同法第63條第1項第1款（漏載第1款）記違規點數1點在
    案；嗣因上開裁決書於郵務人員送達異議人住居所時，未獲
    會晤異議人本人，亦無可受領文書之同居人、受雇人或應送
    達處所接收郵件人員，郵務人員已將上開裁決書於94年11月
    4日寄存於異議人送達地之郵政機關即板橋中正郵局第9支局
    ，並作送達通知書2份，1份黏貼於異議人住居所門首，1份
    則置於異議人住居所信箱或其他適當位置，此有臺北縣政府
    警察局舉發違反道路交通管理事件通知單影本、原處分機關
    違反道路交通管理事件裁決書影本、送達證書影本及原處分
    機關95年4月12日北監板四字第0958101436號函影本各1份在
    卷可稽。故上開裁決業已於94年11月4日發生送達之效力（
    參照行政程序法第74條）。又原處分機關係位於臺北縣中和
    市○○路○段116號，受處分人則設址於臺北縣板橋市自強新
    村22之1號1樓，並非同在一縣轄市，但均在原審管轄區域內
    ，依司法院所發布之「法院訴訟當事人在途期間標準」第4
    條第1款第2目之規定，受處分人聲明異議之在途期間應扣除
    2 日，故受處分人如欲聲明異議，應於上開裁決送達翌日起
    22日內為之，惟受處分人遲至95年7月3日始行提出，此有蓋
    有原處分機關收文章之受處分人所提之「聲請異議狀」1份
    附卷為憑，顯然已逾聲明異議之法定不變期間，受處分人聲
    明異議於法自有未合，應裁定駁回。至依卷附之房屋租賃契
    約書影本及學生證影本所載，縱認受處分人於94年10月5日
    起至95年7月5日止，固因在國立台南大學求學，而另有在外
    租屋居住之事實，然參以受處分人之戶籍自始至終均設於臺
    北縣板橋市自強新村22之1號1樓，且提起本件聲明異議時，
    亦係以上址為其住所地，此有前揭「聲請異議狀」及戶口名
    簿影本各1份在卷為佐，足見上址於受處分人求學當時仍應
    係其之住所，受處分人僅係因一時求學在外租屋居住，並無
    廢止該址作為住所之意思甚明。故上開裁決既已於94年11月
    4日送達於受處分人之住所，縱令受處分人彼時實際上並未
    居住於該住所，亦無礙於送達之發生效力。爰依道路交通管
    理處罰條例第87條第2項、道路交通案件處理辦法第18條前
    段，將其異議駁回。
三、抗告意旨略以：行政罰之裁量權，因3年期間之經過而消滅
    ，行政罰法第27條定有明文，原處分機關為裁決時，距違規
    事件發時，已愈3年，行政機關不得再處罰，受處分人並不
    需提起異議，原裁定竟駁回其異議，顯屬不當，爰提起抗告
    云云。
四、經查，原處分機關於94年11月2日所為之上開裁決書，於郵
    務人員送達受處分人住居所時，未獲會晤受處分人本人，亦
    無可受領文書之同居人、受雇人或應送達處所接收郵件人員
    ，業由郵務人員將裁決書於94年11月4日寄存於異議人送達
    地之郵政機關即板橋中正郵局第9支局，並作送達通知書2份
    ，1份黏貼於異議人住居所門首，1份則置於受處分人住居所
    信箱或其他適當位置之事實，有臺北縣政府警察局舉發違反
    道路交通管理事件通知單影本、原處分機關違反道路交通管
    理事件裁決書影本、送達證書影本及原處分機關95年4月12
    日北監板四字第0958101436號函影本各1份在卷可稽，而受
    處分人抗告狀亦不爭執此情，堪認原處分機關之裁決書業於
    94年11月4日發生送達之效力無誤，而受處分人遲至95年7月
    3日始提出異議，又有原處分機關收文章之受處分人所提之
    「聲請異議狀」1份附卷為憑，足見受處分人提出異議時，
    顯然已逾聲明異議之法定不變期間，其異議自屬不合法，是
    原法院以異議逾期駁回本件異議，依法洵無不合。抗告意旨
    雖以行政罰之裁處權因3年期間之經過而消滅，自不得處罰
    之實體理由為爭執，然因本件原異議既屬不合法，基於「先
    程序後實體」法則，本院自無從為實質之審查。從而，受處
    分人之抗告，應認為無理由，應予駁回。
據上論結，應依道路交通案件處理辦法第26條，刑事訴訟法第41
2條，裁定如主文。
中    華    民    國    95    年    8    月    17     日
                  臺灣高等法院交通法庭
                      審判長法  官  葉騰瑞
                            法  官  莊明彰
                            法  官  黃俊明
以上正本證明與原本無異。
不得再抗告。
                            書記官  廖婷璇
中    華    民    國    95    年    8     月    17    日


司法院資訊處製作；財團法人民間司法改革基金會備份。
